臺灣彰化地方法院刑事判決
111年度易緝字第18號
公  訴  人  臺灣彰化地方檢察署檢察官  
被      告  溫榮庭



上列被告因毀損案件，經檢察官提起公訴（110年度偵緝字第276
號），本院判決如下：
    主    文
溫榮庭無罪。
    理    由
一、公訴意旨略以：被告溫榮庭因不滿告訴人陳建聞駕駛使用之
    車牌號碼000-0000號自用小客車停放在彰化縣○○市○○路000
    巷00弄0號其住處門口，基於毀損之犯意，於民國109年12月
    22日凌晨2時15分許，在上開地點，以不詳工具刮毀告訴人
    上開車輛左側車身鈑金烤漆，足以生損害於告訴人。因認被
    告涉犯刑法第354條之毀損罪嫌等語。
二、按犯罪事實應依證據認定之，無證據不得認定犯罪事實；又不能證明被告犯罪者，應諭知無罪之判決，刑事訴訟法第15 4條第2項、第301條第1項分別定有明文。又檢察官就被告犯罪事實，應負舉證責任，並指出證明之方法，刑事訴訟法第161條第1項亦有規定。因此，檢察官對於起訴之犯罪事實，應負提出證據及說服之實質舉證責任。倘其所提出之證據，不足為被告有罪之積極證明，或其指出證明之方法，無從說服法院以形成被告有罪之心證，基於無罪推定之原則，自應為被告無罪判決之諭知（最高法院92年度台上字第128號判決要旨參照）。
三、檢察官認被告涉犯上開罪嫌，係以被告之供述、告訴人之指
    訴、證人朱文正於警偵之證述及其提出之照片、告訴人車輛
    受損照片、監視器影像光碟及擷取照片、車輛詳細資料報表
    、車號查詢汽車車籍資料等證據為主要證據。訊據被告固坦
    認其於前揭日期當晚，自外返家時，告訴人上開車輛停擋在
    其前揭址住處門口，其從該車左側，側身走進家門（下稱第
    一動向）後，於當晚約凌晨2時左右，又駕駛其車號000-000
    0號自小客車出門（下稱第二動向）等事實（本院卷第213、
    288、301頁），然堅詞否認涉有上開犯行，辯稱：我沒有刮
    車，我當晚背著冰櫃要進去家門時，磕磕碰碰難免走得比較
    慢等語。
四、查被告上開坦認之事實，核與證人朱文正於警偵就此部分所
    證相符，並有現場監視錄影翻片照片、證人朱文正案發當晚
    所拍被告上開車輛照片（按：此照片上雖無顯示是何時拍攝
    ，然參照被告及證人朱文正所述《偵卷第57頁、本院卷第301
    頁》，堪認此照片係被告當晚進家門後，又離家外出時發動
    其車時之照片）（偵卷第19至22、71至73頁）、車輛詳細資
    料報表及車號查詢汽車車籍資料（偵卷第27至29頁、偵緝卷
    第97頁）附卷可參，及經本院當庭勘驗現場監視錄影光碟，
    製有勘驗筆錄、監視錄影畫面擷圖在卷可佐（本院卷第244
    至245、261至283頁）。而告訴人報案後，嗣拍照採證，其
    上開車輛左側車身鈑金烤漆確有長條狀刮痕乙節，亦有該車
    照片附卷可按（偵卷第23至25頁），均可認定。
五、然查：
（一）被告自始於警詢迄至本院審理，均否認有刮告訴人的車。
      告訴人於警偵及本院均證稱其係經由證人朱文正告知，始
      知道車被刮，可見告訴人並未當場見聞其車被刮之情景，
      未看到被告刮車。
（二）證人朱文正無法直接指認被告即係刮車之人，然依其於警
      偵及本院一致所證確定之情節，其當晚見到刮車之人刮車
      時的動向（偵卷第17至18、57至58頁、本院卷第303、309
      頁），是該人從被告住處走出來，朱文正就聽到有金屬刮
      的聲音（按：朱文正認為此聲音是該人正在刮車而發出的
      聲響），接著該人走去開車離開，朱文正就拍下該人的車
      ，此節核與前述被告坦認其當晚之第二動向相符；輔以前
      揭卷附朱文正當時所拍刮車之人駕車離開時之車輛照片即
      為被告之ACA-9761號自小客車（偵卷第27、71至73頁），
      堪認證人朱文正所指、所認刮車的人應為被告，且其所指
      發生之時間當係在被告為第二動向時。因此，依證人朱文
      正所證上情，檢察官所提現場監視錄影影像（影像時間為
      當晚凌晨1時44分57秒至凌晨1時46分1秒），僅拍攝到被
      告之第一動向（即其自外返回而進入其住處該段，此經本
      院勘驗在卷《本院卷第244至246頁》），自非刮車當時之影
      像，難持以佐證被告有刮車之事實，是公訴檢察官以該影
      像憑以認定被告是在該影像中側身走過告訴人的車不正常
      的停留長達近20秒之時間點，刮告訴人的車（本院卷第32
      7頁），即難採認，並與起訴書所認被告係在當晚凌晨2時
      15分刮車之時點，不相吻合。
（三）故本案中，檢察官所提得以證明被告刮車之主要關鍵證據
      ，僅剩證人朱文正目擊之證述，其於警偵均證稱有看到刮
      車的人在刮車，於警詢更稱有看到該人是拿家門鑰匙刮車
      ，並看到他手上有刺青等語（偵卷第17至18、57至58頁、
      本院卷第315頁）。惟查：　　
    1.證人朱文正於本院證稱當時燈光很暗，其僅聽到金屬刮的
      聲音，但未看到刮車之人的手，沒有看到他手上有無拿東
      西，沒有看到他做出刮的動作，該人所在角度剛好是其看
      不見的地方，也沒有看到他（手）的特徵，只有聽到（金
      屬刮的）聲音，其於警詢說有看到他手拿鑰匙，是其猜測
      的（本院卷第303至305、307、311頁），與其上開警偵所
      述有目擊刮車者手上拿家門鑰匙動手刮車之重要情節，差
      異甚大。
　　2.本院審酌證人朱文正所指事發時係在凌晨晚上，該處又是
      巷弄，可想見天色昏暗，證人朱文正於本院亦證稱當時燈
      光很暗，其係在隨便亂看的情況下看到該人（本院卷第30
      4、308頁），且係在被告住處對面的4樓陽台看（此經朱
      文正於警詢證述在卷），可知其當時與被告及告訴人的車
      應有相當距離，加上是不經意的隨便亂看看到，視線角度
      未能全面，有部分遮蔽，實屬正常；參以其於警詢所證有
      看到刮車之人手上有刺青，亦確實與被告不符，而有錯誤
      證述之情（經本院當庭勘驗被告之手並無任何刺青或去除
      刺青的痕跡，有卷附勘驗筆錄、當庭所拍被告手的照片可
      按《本院卷第214至223頁》），堪認證人朱文正於本院證述
      其當晚雖有看到其認為的刮車者出門，繼駕車離開，然沒
      有看到他拿鑰匙及做刮車的動作，只有聽到金屬刮的聲音
      等詞，應較諸其上述於警偵就此不同之證述為可採，其警
      偵所為此部分之證述，應有疏誤。
（四）從而，證人朱文正顯然是看到被告從家門出來，其家門前
      有告訴人的車子停擋在那裡，並聽到金屬刮的聲音，故當
      下研判認為被告在刮告訴人的車，於告知告訴人後，即與
      告訴人下樓查看車子，告訴人發現車子有刮痕，就於當晚
      報案（按：依被告警詢筆錄警方所載，係在當晚凌晨2時1
      5分許接獲報案《偵卷第10頁》，告訴人於本院證稱朱文正
      告知後，其與朱文正即下樓查看，並於當晚馬上報警《本
      院卷第289、298頁》），應可認定。本院審酌上情，佐以
      證人朱文正於本院證稱當晚那個時間不會有人出入，只有
      刮車者（被告）1個人，他之後上車離開之情（本院卷一
      第307至308頁），認被告確有嫌疑，然考量到：
　　1.被告始終否認刮車。由告訴人偵訊所述，其當時因為要趕
      工，所以工作到凌晨（偵卷第59頁），可認告訴人當天已
      將車子停在被告家門前一段時間，則其車究竟是否真的是
      朱文正看到時被刮的？還是早已被刮？難以認定，確實還
      有合理的疑問，無法逕對被告為不利之認定。
　  2.而且依告訴人偵訊所述其等已在該處工作約1星期左右（
      偵卷第59頁），對照被告警詢所稱，告訴人他們施工都在
      半夜，聲音都很吵，連續好機天，附近住戶已不堪其擾之
      情（偵卷第11頁），可見對告訴人行徑不滿，而可認有刮
      車動機的，當不只有被告1人。又刮車之人為防被輕易發
      現，沒有在告訴人車子右側之路邊公然刮車，而是選擇在
      有遮蔽而較隱密之告訴人車子左側刮車，以致未被及時發
      現，也難謂與常情不符，然被告其後因行經告訴人車旁而
      被誤會刮車，也是有可能。
　　3.此外，現場還有其他住戶房屋林立及眾多車輛停放，此觀
      監視錄影翻拍照片可明（偵卷第12至22頁），並非空曠地
      方明顯可見僅有被告1個人而可完全排除其他人事物出現
      並發出聲響之可能；加上當時天色燈光暗，證人朱文正又
      是站在對面4樓陽台不經意的隨便看到，僅有聽到金屬刮
      的聲音，其視線被部分遮蔽，已因此曾看錯或僅是基於猜
      測而於警偵誤為證述（參上所述），則其所證當時只有被
      告1個人，沒有其他人在及發出聲響，是否真的絕對沒有
      看錯或聽錯，也非毫無疑問；況證人朱文正於本院證稱其
      等是在半夜施工，其看到之當下，陳建聞還在工作（本院
      卷第306至307頁）、證人陳建聞偵訊也稱其等在趕工而工
      作到凌晨（偵卷第59頁），可想見施工時勢必也會發出一
      些聲響，朱文正是否因此混淆而誤認、錯聽，以致將其誤
      認、錯聽之事實告知告訴人，亦非無可能。
（五）因此，基於以上理由，本院認檢察官所提證據雖可認被告
      有嫌疑，但因還有諸多疑問未能釋疑，基於無罪推定、罪
      移唯輕之原則，自應為有利被告之認定。
六、綜上所陳，檢察官所舉之各證據尚無從說服本院形成被告涉
    有被訴犯行為有罪之確信心證，復無其他積極證據足以證明
    其犯行，依罪疑唯輕原則，尚難為不利被告之認定，其犯罪
    即屬不能證明，依前揭法條及判決要旨和說明，依法自應為
    其無罪判決之諭知。
據上論斷，應依刑事訴訟法第301條第1項，判決如主文。
本案經檢察官蕭有宏提起公訴，檢察官林士富到庭執行職務。
中　　華　　民　　國　　111 　年　　9 　　月　　12　　日
                  刑事第三庭        法  官  吳芙如
以上正本證明與原本無異。
如不服本判決應於收受判決後20日內，向本院提出上訴書狀，並
應敘述具體理由。其未敘述上訴理由者，應於上訴期間屆滿後20
日內向本院補提理由書(均須按他造當事人之人數附繕本)「切勿
逕送上級法院」。
告訴人或被害人對於判決如有不服具備理由請求檢察官上訴者，
其上訴期間之計算係以檢察官收受判決正本之日期為準。
中　　華　　民　　國　　111 　年　　9 　　月　　12　　日
                                    書記官  楊蕎甄